【裁判字號】    99,交聲,1155
【裁判日期】    991231
【裁判案由】    違反道路交通管理處罰條例聲明異議
【裁判全文】
臺灣士林地方法院交通事件裁定        99年度交聲字第1155號
原處分機關  交通部公路總局臺北區監理所板橋監理站
異  議  人
即受處分人  林映廷
上列異議人即受處分人因違反道路交通管理處罰條例案件，對於
交通部公路總局臺北區監理所板橋監理站於民國99年4 月13日、
98年12月2 日、98年10月26日、98年11月12日及98年9 月2 日所
為之板監裁字第裁41-AO0000000號、第A03YQ5289 號、第裁41-A
C0000000號、第裁41-1AD642251號及第裁41-AR0000000號裁決聲
明異議（原舉發單號：AO0000000 號、A03YQ5289 號、AC000000
0 號、1AD642251 號、AR0000000 號），本院裁定如下：
    主  文
異議駁回。
    理  由
一、按受處分人，不服主管機關依道路交通管理處罰條例第8 條
    所為之處罰，得於接到裁決書之翌日起20日內，向管轄地方
    法院聲明異議，同條例第87條第1 項定有明文。又依本條例
    第87條規定向法院聲明異議之期間，自裁決送達之翌日起算
    ，並得依法扣除在途期間及聲請回復原狀；法院認聲明異議
    不合法律上之程式或其異議權已經喪失者，應以裁定駁回之
    ，民國99年10月26日修正名稱及全文之道路交通事件處理辦
    法第11條、第17條前段亦分別定有明文。
二、原處分意旨略以：異議人即受處分人林映廷騎乘車牌號碼87
    5-CVT 號重型機車，分別於97年10月21日、98年3 月3 日、
    3月8日、5月15日、8月18日經臺北市政府警察局及臺北市停
    車管理工程處以AR0000000號、AC0000000號、1AD642251號
    、A03YQ5289號及AO0000000號違反道路交通管理事件通知單
    ，逕行舉發違反道路交通管理處罰條例第45條第13款及第56
    條第1 項第1 款之「不在規定車道行駛」、「在設有禁止停
    車標誌之處所停車」等違規，並將該等通知單寄存於送達地
    郵政機關即永和秀朗郵局，惟異議人並未依限到案繳納罰鍰
    或陳述意見，原處分機關遂分別於98年9 月2 日、10月26日
    、11月12日、12月2 日、99年4 月13日，以板監裁字第裁41
    -AR0 000000 號、第裁41-AC0000000號、第裁41-1AD642251
    號、第A03YQ5289 號及第裁41-AO0000000號裁決書裁決之，
    裁決書並分別於98年9 月8 日、10月30日、11月17日、12
    月14日、99年4 月19日經投遞郵局寄存送達。
三、異議意旨略以：異議人林映廷因就學因素，已於97年4月27
    日自臺北縣永和市搬遷至臺北市○○區○○路25巷7號5樓，
    故未曾收受前開罰單，爰此聲明異議等語。
四、按處理違反道路交通管理事件，有關文書送達之程序，依行
    政程序法之規定，違反道路交通管理事件統一裁罰基準及處
    理細則第5 條定有明文。而道路交通管理處罰條例第89條前
    段雖明定「法院受理有關交通事件，準用刑事訴訟法之規定
    」，然此係專就法院受理交通案件之相關審理調查程序而言
    ，而監理機關之裁決為行政機關就公法上具體事件所為之決
    定，法律屬性係一行政處分（行政程序法第92條第1 項參照
    ），因道路交通管理處罰條例針對裁決書之送達並未有特別
    規定，依行政程序法第3 條第1 項：「行政機關為行政行為
    時，除法律另有規定外，應依本法規定為之」之總則性規定
    ，有關監理機關裁決書之送達程序，自應適用行政程序法之
    規定甚明。經查：
  (一)按送達，於應受送達人之住居所、事務所或營業所為之；於
    應送達處所不獲會晤應受送達人時，得將文書付與有辨別事
    理能力之同居人、受僱人或應送達處所之接收郵件人員；送
    達不能依前2 條規定為之者，得將文書寄存送達地之地方自
    治或警察機關，並作送達通知書兩份，一份黏貼於應受送達
    人住居所、事務所、營業所或其就業處所門首，另一份交由
    鄰居轉交或置於該送達處所信箱或其他適當位置，以為送達
    ；前項情形，如係以郵務人員為送達人者，得將文書寄存於
    附近之郵政機關，行政程序法第72第1 項、第73條第1 項及
    第74條第1 項、第2 項分別定有明文。
  (二)又行政程序法第72條第1 項前段所稱「住居所」係民法上概
    念（民法第20條至第24條參照），指當事人依一定事實，足
    認以久住之意思，住於一定之地域者，即為設定其住所於該
    地。而所謂「一定事實」，包括戶籍登記、實際居住、權利
    責任歸屬情形等，不以戶籍登記資料為唯一依據。蓋戶籍登
    記之住址（即戶籍所地址) ，為戶籍管轄區內之處所，主要
    發生選舉、兵役、教育等公法上效力，與住居所為民法上法
    律行為之準據，發生各種民事上效力，二者規範意旨不同。
    實務上戶籍法上住址與民法上住居所，絕大多數情形雖為同
    一處所，但並非當然同一，個案中仍應依實際住居情形詳予
    審認。惟在道路交通事件中，若應受送達人前並未陳明其他
    送達處所，且車籍或駕籍登記地址與應受送達人戶籍址相同
    ，在兼顧訴訟權益及行政效能下，該處自得認定為車主之住
    所。查本件異議人設籍於原臺北縣永和市○○路○ 段148 巷
    12 弄16 號2 樓，迄未遷出，有卷附戶籍謄本可佐，而異議
    人之機器腳踏車駕駛執照及其名下車牌號碼875-CVT 號重型
    機車之登記地址亦為上址，業據異議人陳明在卷，復有卷附
    機器腳踏車行車執照、車號查詢重型機車車籍等紀錄可證，
    則原處分機關認定異議人於裁決作成當時之住所為前開戶籍
    址，於法並無不合。雖異議人持臺北市內湖區行善里里長出
    具之證明書，主張已於97年4 月27日自上址搬遷至臺北市○
    ○區○○路25巷7 號5 樓，惟縱令異議人此節所辯情節為真
    ，究非原處分機關於送達時所得探知，是異議人既未變更車
    籍或駕籍登記地址為其實際居住地址，事後自不得據以主張
    送達不合法。
  (三)本件裁決處分之作成時間分別為99年4月13日、98年12月2日
    、98年10月26日、98年11月12日及98年9月2日，經原處分機
    關交由郵政機關向異議人林映廷之住所地即原臺北縣永和市
    ○○路○ 段148 巷12弄16號處送達，因不獲會晤應受送達人
    或有辨別事理能力之同居人、受僱人，故分別於99年4 月19
    日、98年12月14日、98年10月30日、98年11月17日、98年9
    月8 日寄存送達地之郵政機關以為送達，此有卷附送達證書
    可稽，準此，本件異議期限應分別自裁決書寄存送達之上開
    日期翌日起算20日內為之，並依法扣除在途期間2 日，期限
    末日分別為99年4 月21日、98年12月16日、98年11月2 日、
    98年11 月19 日、98年9 月10日，茲異議人遲至99年10月15
    日始具狀聲明異議，有聲明異議狀上之收文章戳可憑，其異
    議顯不合法，依前揭法條意旨，應以裁定駁回之。
據上論斷，應依道路交通事件處理辦法第17條前段，裁定如主文
。
中    華    民    國    99    年    12    月    31    日
                        交通法庭法  官  蘇怡文
以上正本證明與原本無異。
如不服本裁定應於送達後5日內向本院提出抗告狀。
                                書記官  林宗勳
中    華    民    國    99    年    12    月    31    日

司法院資訊處製作；財團法人民間司法改革基金會備份。
